臺灣高等法院交通事件裁定　　　　　　 94年度交抗字第771號
　　抗告人即
　　受處分人　甲○○
上列抗告人因違反道路交通管理處罰條例事件，不服臺灣臺北地
方法院中華民國94年9月27日裁定（94年度交聲字第736號），提
起抗告，本院裁定如下：
    主  文
抗告駁回。
    理  由
一、原裁定意旨略以：本件抗告人即受處分人甲○○於民國（下
    同）94年5月21日凌晨1時10分許，騎乘其所有之MFV-668號
    重型機車，行經台北橋機車道時，為台北市政府警察局交通
    大隊直屬第三分隊員警攔停欲對其實施酒精濃度測試，然受
    處分人拒絕酒測，經警以違反道路交通管理處罰條例第35條
    第3項前段之規定掣單舉發。嗣抗告人向原處分機關提出申
    訴，原處分機關仍認抗告人有上開違規行為，依上開條例第
    35條第3項前段、第67條第2項規定裁處抗告人罰鍰新台幣（
    下同）6萬元及吊銷駕駛執照、3年內禁考。原審認原處分機
    關之裁處並無違誤而駁回抗告人之異議等語。
二、抗告意旨略以：本件係抗告人之妻羅秀明騎乘機車，車子非
    抗告人所騎，故不願意接受酒測，錄影帶的內容並無抗告人
    騎車之畫面，原審片面採信警員之詞而忽略抗告人之陳述，
    且錄音光碟之內容有剪接，原裁定顯失公平、公正，為此提
    起抗告云云。
三、按汽車駕駛人拒絕接受第1項酒精濃度測試之檢定者，處新
    台幣6萬元罰鍰，並當場移置保管其車輛及吊銷其駕駛執照
    ，且3年內不得考領駕駛執照，道路交通管理處罰條例第35
    條第3項前段、第67第2項定有明文。
四、經查：
（一）本件抗告人上開違規事實，業據證人即開單告發人同時亦
      為欲對抗告人實施酒測之警員王添億於原審調查時，以具
      結擔保其供述之真實性之心理處罰狀態下證稱：「當時我
      們於94年5月20日23時至21日3時在台北市台北橋機車引道
      執行酒測勤務，於舉發前約20分鐘見一部重機車，我們當
      時有一組人在橋上執行酒測，我與另一位同事在橋下擔任
      警戒工作，當時看見一部機車駕駛人換駛，我跟另一位同
      事要上去攔檢時，該機車已經上橋，於是用無線電給橋上
      同事予以攔檢，攔停後是由羅秀明駕駛，但在橋下要上橋
      之前，確定是由甲○○駕駛，於是請翁先生做酒測，但翁
      先生不配合，聲稱是羅秀明駕駛，依規定宣讀權利，等15
      分鐘後，直接開罰單。我跟另一位同事是站在橋下，還沒
      有到機車引道，算是民權西路，在該處警戒是為了有規避
      臨檢的人從橋上衝下來，抗告人的機車距離要上橋的機車
      引道約10公尺處，如果以機車引道上橋的地方而言，他們
      是靠右邊，我們是靠左邊，所以當時他們應該不會注意到
      我們，我們是在道路旁邊。以橋墩而言，他們已經在橋墩
      主體，我與他們的距離約10公尺，所以看得很清楚，我連
      他們的車牌號碼末三碼都看得很清楚，當時沒有別的機車
      。」等語綦詳（見原審94年9月8日筆錄），上開證人身為
      公職，與抗告人素不相識，復無仇怨，自無設詞誣陷致身
      觸偽證重罪之必要，且於本件卷存證據資料內並無任何積
      極證據足以證明證人王添億上開供述係屬虛偽，亦無有足
      以令人顯信其供述為不可採之品性證據或前科證據存在，
      本院自不得僅以證人為本件開單告發抗告人之員警而全盤
      抹煞其在訴訟上所具有之原證人資格，足認證人王添億上
      開所述，堪予採信。此外，並有臺北市政府警察局94年5
      月21日北市警交字第ABW070263號舉發違反道路交通管理
      事件通知單、臺北市政府警察局交通大隊94年6月28日北
      市警交大三字第09432697300號函、臺北市交通事件裁決
      所94年7月12日北市裁二字第裁22-ABW070263號違反道路
      交通管理事件裁決書各一份附卷可稽。
（二）按交通警員掣單舉發違反道路交通管理處罰條例所列之違
      規事實，本質上為行政處分，係公務員基於職務上權力，
      依法就特定之具體事件所為具公法上效果之單方行政行為
      ，基於公務員為公法上行為具有公信力之原則，該行政處
      分當可被推定為真正，其據以依法處分之事實認定亦為正
      確無誤，此與民事訴訟法第355條第2項規定：「文書依其
      程式及意旨得認作公文書者，推定其為真正」之情形相同
      ，本此公信原則，乃立法者賦予行政機關制定違反道路交
      通事件統一裁罰標準及處理細則，使執勤警員得當機處分
      （如該細則第23條）以達其維護交通秩序、安全之行政目
      的，反之，若謂公務員一切行政行為均須預留證據以證其
      實，則國家行政勢必窒礙難行，據此，刑事訴訟法就犯罪
      證據有關之規定中，與屬行政秩序罰之交通違規裁罰本質
      不合之部分，自不在準用之列。再者，抗告人既未就執勤
      員警之舉發有誤提出其他相關證據以供調查，本院亦查無
      證據足資證明警員有捏造事實違法取締之情事，則執勤警
      員本其維護交通秩序、安全職責所為之舉發，自應受到合
      法、正確之推定，抗告人認原處分機關及原審在無證據（
      無錄影帶畫面）之情況下，片面採信警員之詞而忽略抗告
      人之陳述，即認定其違規，有失公平、公正之立場云云，
      顯係卸責之詞，不足採信。
（三）雖證人羅秀明於原審調查時證稱查獲當日係由其騎乘前開
      車號之機車未換駛云云，惟證人王添億於原審調查時已陳
      明：其等在對談中證人羅秀明有勸她先生承認等語；且經
      原審勘驗證人王添億庭呈之舉發現場錄音光碟，勘驗結果
      為：於28分30秒處，羅秀明對抗告人說：「他（指警察）
      現在意思是說我們在橋下有…（被抗告人打斷）」，抗告
      人則回答：「沒有啦，從頭到尾都是你騎的啦」，羅秀明
      再說：「喔，你是頭殼壞掉（台語發音）不記得了啦，是
      說在後面那裡騎的，你不記得了，你怎麼會那麼ㄏㄨㄟ（
      台語發音），你就說實在話就好了，你為什麼要這樣亂、
      亂、亂」，有勘驗筆錄一份附卷可稽，根據上開錄音之內
      容，並參酌當時之情況、語氣等綜合判斷，足認證人羅秀
      明於舉發當時，確有規勸抗告人誠實承認並配合警方之攔
      檢行為，故證人羅秀明於原審調查時所證係其騎乘機車未
      換抗告人騎乘云云，顯係事後迴護之詞，不足採信。至抗
      告人雖指稱證人王添億於原審所庭呈之舉發現場錄音光碟
      有遭剪接云云，惟抗告人並示提出任何證據以實其說，尚
      難採信，併予敘明。
（四）綜上，足見抗告人確有於上揭時、地騎車，為規避酒測途
      中換由證人羅秀明騎乘，遭警當場攔停舉發後並未配合警
      方進行酒精濃度之測試，是抗告人以其無騎車行為，故無
      須接受酒測之詞置辯，要屬飾卸之詞，不足採信，抗告人
      上開違規行為，應堪認定。
五、綜上所述，原審以抗告人確有在前述時、地，拒絕接受酒精
    濃度測試檢定之違規行為，從而原處分機關依道路交通管理
    處罰條例第35條第3項前段、第67條第2項規定，裁處抗告人
    罰鍰6萬元及吊銷駕駛執照、3年內禁考，並無不當，而駁回
    抗告人異議之聲明，經核並無不合，本件抗告為無理由，應
    予駁回。
據上論斷，應依道路交通案件處理辦法第26條，刑事訴訟法第
412條，裁定如主文。
中　　華　　民　　國　　94　　年　　10　　月　　31　　日
　　　　　　　　　交通法庭審判長法　官　陳祐輔
　　　　　　　　　　　　　　　  法　官　江國華
　　　　　　　　　　　　　　　  法　官　楊炳禎
以上正本證明與原本無異。
不得再抗告。
                                書記官  廖素花
中　　華　　民　　國　　94　　年　　10　　月　　31　　日
